【裁判字號】    95,訴,1686
【裁判日期】    950523
【裁判案由】    清償借款
【裁判全文】
臺灣臺北地方法院民事判決              95年度訴字第1686號
原      告  台灣土地銀行股份有限公司
法定代理人  丙○○
訴訟代理人  丁○○
被      告  甲○○
            乙○○
上列當事人間請求清償借款事件，本院於中華民國95年5月9日言
詞辯論終結，判決如下：
    主    文
被告應連帶給付原告新台幣壹佰壹拾伍萬貳仟貳佰零捌元，及其
中新台幣壹佰壹拾伍萬元部分自民國九十四年九月十四日起至清
償日止，按年息百分之二點四七五計算之利息，暨自民國九十四
年十月十五日起至九十五年四月十四日止，按上開利率百分之十
，自民國九十五年四月十五日起至清償日止，按上開利率百分之
二十計算之違約金。
訴訟費用由被告連帶負擔。
    事實及理由
一、本件依兩造所訂定之臺灣土地銀行綜合消費放款借據（下稱
    借據）第十二條之約定，本借款以貴行（即原告）營業場所
    為履行地，並以--地方法院或台北地方法院即本院為第一審
    管轄法院，故本院就本件自有管轄權；又被告甲○○未於言
    詞辯論期日到場，核無民事訴訟法第386條所列各款情形，
    應依原告之聲請，由其一造辯論而為判決。均合先敘明。
二、原告主張：被告甲○○於民國91年3月14日邀同其餘被告乙
    ○○為連帶保證人，向其借款新台幣（下同）115萬元，約
    定借款期限自91年3月14日至94年3月14日，共分36期，以每
    月14日為繳息日，按月繳息到期還款，利息按其牌告基本放
    款利率機動計息，遲延履行給付本金或利息時，除仍按上開
    利率計息外，逾期在6個月以內部分，按上開利率之1成，逾
    期在6個月以上者，其超過部分，按上開利率之2成加付違約
    金。詎被告甲○○於94年9月14日起即未依約繳息，迭經催
    討均未置理，依借據第八條第一項之約定，借款視為全部到
    期，被告自應立即一次清償借款餘額115萬2,208元（包括本
    金餘額115萬元及利息餘額2,208元）及自94年9月14日起計
    算之利息、違約金。被告乙○○為上開借款之連帶保證人，
    依法應與被告甲○○負連帶清償責任，為此提起本件訴訟等
    語。並聲明：如主文第1項所示。
三、被告方面：
（一）被告甲○○部分：
      被告甲○○未提出書狀作何聲明或陳述。
（二）被告乙○○部分：
      被告乙○○以：依借據第六條、第七條之約定，本件借款
      自被告甲○○離職時即應視為到期，惟原告仍讓被告甲○
      ○繼續繳息，而非給付到期之本金，自屬允許主債務人即
      被告甲○○延期清償，惟未經伊之同意，依民法第755 條
      之規定，伊不負保證責任。縱主債務未提前到期，惟原告
      仍允許被告甲○○對於94年3月14日到期之債務繼續繳息
      至同年9月14日，而非給付到期之本金，亦屬允許被告甲
      ○○延期清償，伊不同意延期，依法亦不負保證責任。又
      被告甲○○領取離職金時，其任職之單位曾通知原告到場
      而不到場，致原告求償無門，原告顯有重大疏失，依民法
      第217條第1項之規定，亦應免除伊保證責任等語，資為抗
      辯。並聲明：原告之訴駁回。
四、得心證之理由：
（一）本件原告主張之事實，已據其提出臺灣土地銀行綜合消費
      放款借據1紙及客戶往來明細查詢單2紙為證，核屬相符，
      並為被告乙○○所不否認；被告甲○○先後經本院於95年
      2月24日、4月18日送達言詞辯論期日通知書，已受合法之
      通知，而於言詞辯論不到場，亦未提出書狀爭執，依民事
      訴訟法第280條第3項準用第1項之規定，視同自認。自堪
      認原告主張為真正。
（二）惟被告乙○○否認伊應與被告甲○○連帶清償上開借款，
      並以上開情詞置辯。經查：
   1、依兩造不爭執為真正之借據約定條款第3條第1項約定：本
      件借款期限自91年3月14日至94年3月14日，共分36期，按
      月繳息到期還款...，足見本件保證人乙○○為就定有期
      限之債務為保證者。雖該借據約定條款第6條另約定：借
      款人（按即被告甲○○）及保證人（按即被告乙○○）對
      貴行（按即原告）所負債務同意依左列第（參）款方式按
      月攤還本息，倘借款人于借款未清償前中途離職（包括退
      休、資遣及其他事故），借款人同意無條件立即提前清償
      ，保證人並願負連帶責任等語，而被告甲○○係於94 年3
      月14日本件借款債務清償期屆至前即已離職退休，為兩造
      所不爭，並據原告於本院95年4月11日言詞辯論時陳稱：
      甲○○先生離職時我們僅接到工會的電話通知等語在卷可
      稽，是本件借款債務於被告甲○○離職時已視為到期，甲
      ○○應即全部清償。
   2、按民法第755條固規定就定有期限之債務為保證者，如債
      權人允許主債務人延期清償時，保證人除對於其延期已為
      同意外，不負保證之責任。然同法第233條第1項又規定，
      遲延債務以支付金錢為標的者，債權人得請求依法定利率
      計算之遲延利息，但約定利率較高者仍從其約定利率。故
      債務人遲延後，債權人一面得請其履行債務，一面仍有權
      收取遲延利息，換言之，收取遲延利息者，不得謂其必未
      請求履行債務，而准許債務人延期履行（最高法院50年台
      上字第182號判例參照）。查，原告就上開借款固因被告
      甲○○之離職而屆期，而原告並未即請求被告甲○○清償
      上開借款債務，並繼續收取利息，仍自94年3月14日始起
      算被告甲○○未清償本金依約所應付之利息及違約金數額
      ，至94年9月14日被告甲○○未依約繳息時始予計算利息
      及違約金等情，固為原告所不否認，惟原告否認有同意被
      告甲○○延期清償，而依上開判例意旨所示，債務人遲延
      後，債權人一面既得請其履行債務，一面仍有權收取遲延
      利息，是尚難以原告於被告甲○○遲延後仍收取遲延利息
      ，即遽認其為有允許主債務人即被告甲○○延期清償之情
      。
   3、至原告雖有繼續收取被告甲○○繳納之利息之事實，惟此
      屬於減少債務人之債務，於債務人非屬不利，仍無從證明
      原告即為有同意主債務人延期清償之事實。此外，被告乙
      ○○復未能舉證證明原告有同意被告甲○○延期清償之事
      實，其辯稱原告未經伊同意下允許主債務人甲○○延期清
      償，遲至94年9月14日始請求清償借款債務，且遲至本年2
      月17日始提起本件訴訟為審判上之請求，其對於本件借款
      債務不負保證之責云云，自無可取。
   4、被告乙○○另辯稱被告甲○○領取離職金時，其任職之單
      位曾通知原告到場而不到場，致原告求償無門，原告顯有
      重大疏失，依民法第217條第1項之規定，亦應免除伊保證
      責任云云。按損害之發生或擴大，被害人與有過失者，法
      院得減輕賠償金額，或免除之。固為民法第217條第1項所
      明定。惟按，債務人對於第三人之債權，係維持債務人及
      其共同生活之親屬生活所必需者，不得為強制執行（強制
      執行法第122條規定參照）。而查，被告甲○○斯時雖因
      退休離職而得向服務單位領取離職金，惟該離職金顯係維
      持其退休離職後及其共同生活之親屬生活所必需，依上開
      規定，自屬不得為強制執行，則原告縱受通知到場，亦無
      從逕行領取被告甲○○所得領取之離職金，被告乙○○辯
      稱原告經通知到場而不到場，致求償無門，顯有重大疏失
      ，依民法第217條第1項之規定，應免除伊保證責任云云，
      仍非可取。
（三）按（消費借貸之）借用人應於約定期限內，返還與借用物
      物種類、品質、數量相同之物，未定返還期限者，借用人
      得隨時返還，貸與人亦得定一個月以上之相當期限，催告
      返還。民法第478條定有明文。又遲延之債務，以支付金
      錢為標的者，債權人得請求依法定利率計算之遲延利息。
      但約定利率較高者，仍從其約定利率。當事人得約定債務
      人不履行債務時，應支付違約金。同法第233條第1項、第
      250條第1項亦分別明定。又連帶保證者，乃保證人與主債
      務人連帶負債務履行責任之保證，具有連帶債務之性質。
      又保證債務，除契約另有訂定外，包含主債務之利息、違
      約金、損害賠償及其他從屬於主債務之負擔；另連帶債務
      之債權人，得對債務人中之一人或數人，同時或先後請求
      全部或一部之給付，民法第739條、第740條、第273條第1
      項分別定有明文。查，被告甲○○既於94年9月14起即未
      依約繳息，迭經原告催討均未置理，依約借款視為全部到
      期，自應就上開借款負一次全部清償之責。被告乙○○為
      被告甲○○上開借款之連帶保證人，自應就上開借款負連
      帶清償之責。
（四）從而，原告依消費借貸及連帶保證契約請求被告連帶給付
      借款115萬2,208元，及其中本金115萬元部分如主文第1項
      所示之利息、違約金，為有理由，應予准許。
五、訴訟費用負擔之依據：民事訴訟法第85條第2項。
中    華    民    國    95    年    5     月    23    日
                民事第一庭    法      官  張明輝
以上正本係照原本作成
如對本判決上訴，須於判決送達後20日內向本院提出上訴狀
中    華    民    國    95    年    5     月    23    日
                              法院書記官  周其祥


司法院資訊處製作；財團法人民間司法改革基金會備份。
